【裁判字號】    98,訴,2023
【裁判日期】    981231
【裁判案由】    損害賠償
【裁判全文】
臺灣高雄地方法院民事判決              98年度訴字第2023號
原      告  甲○○
兼訴訟代理人乙○○
被      告  丙○○
                      樓
            戊○○
            己○○
                      6樓
前列三人共同
訴訟代理人  林君律師
被      告  丁○○
上列當事人間損害賠償事件，經本院於民國98年12月30日言詞辯
論終結，判決如下：
    主      文
原告之訴及假執行之聲請均駁回。
訴訟費用由原告負擔。
    事實及理由
一、原告主張：訴外人林祐宇與陳宜杉為男女朋友，訴外人陳亞
    青係陳宜杉之妹，被告丙○○則為陳亞青之友人。於民國95
    年1 月1 日凌晨1 時30分許，陳宜杉撥打電話予陳亞青，要
    陳亞青於跨年夜活動結束後立即返家勿在外逗留，卻與丙○○在電話中起口角，林祐宇心生不平接過陳宜杉電話後，與
    丙○○通話並發生爭執，林祐宇與陳宜杉隨即前往高雄市○○區○○路「九橫綱保齡球館」欲帶回陳亞青，卻於現場與
    林熙偉發生爭執而未果，林祐宇離去後，丙○○心有不甘，
    竟召集被告丁○○、戊○○、己○○及其他多人，一同前往
    高雄市苓雅區○○○路與建軍路口集合，再由陳亞青撥打電
    話給陳宜杉，囑其與林祐宇至前揭路口談判。嗣於當日凌晨
    4 時50分許，林祐宇駕駛車牌號碼ZY－9621號自小客車抵該
    前揭路口時，丙○○、丁○○、戊○○、己○○及其他到場
    之人，竟基於共同傷害他人身體之犯意聯絡，確認前來者確
    係林祐宇無誤後，即持大鎖等工具或徒手共同毆打林祐宇，
    致林祐宇因上開毆擊而受有左肩部、左上背部、右肩胛、左
    上臂至手肘部位多處擦、瘀傷，其間林祐宇因突遭在場某人
    以利器刺擊左胸部，而受有左胸壁穿刺傷合併肺部穿刺傷、
    心臟穿刺傷併心包膜填塞之傷害，經警據報前來處理，將林
    祐宇送醫緊急救治後，仍因上開左胸部刺傷致「心因性休克
    」，延至同日上午6 時19分許不治死亡。伊等為林祐宇之父
    母，見林祐宇受有上開傷害及因而死亡，內心均受有極大痛
    苦，爰依民法第184 條第1 項、第185 條第1 項、第195 條
    1 項、第3 項之規定，請求被告連帶賠償伊等各精神慰撫金
    新台幣（下同）1,500,000 元等語。並聲明：（一）被告應
    連帶給付原告各1,500,000 元，及均自起訴狀繕本送達翌日
    起即98年7 月15日至清償日止，按年息5%計算之利息。（二
    ）願供擔保請准宣告假執行。
二、被告林熙偉則以：伊雖與林祐宇發生爭執，然當伊之友人詢
    問伊是否欲尋仇時，伊即表示拒絕，故伊之友人執意為伊尋
    仇，並非伊所得阻止或可得預料，且事故發生時伊並未動手
    ，僅係在附近觀看，故伊就林祐宇之受傷及死亡結果，並無
    故意過失，亦無因果關係可言，自無庸負賠償責任；縱認原
    告得提起本訴，原告之侵權行為賠償請求權亦已罹於時效等
    語；被告丁○○、戊○○、己○○則均以：伊等與林祐宇均
    不認識亦無冤仇，當晚係因接到友人的電話始前往，伊等均
    站在距離事故發生現場約40公尺處遠觀，並無助勢之舉動，
    故就林祐宇之受傷及死亡結果，顯無故意過失，亦無因果關
    係，是無庸負賠償責任；縱認原告得提起本訴，原告之侵權
    行為賠償請求權亦已罹於時效等語，資為抗辯。並均聲明：
    （一）原告之訴駁回。（二）如受不利判決，願供擔保請准
    宣告免為假執行。
三、兩造不爭執之事項：
（一）原告為訴外人林祐宇之父母。
（二）林祐宇於上開時、地，遭在場之人出手毆打，嗣因遭鈍器
      攻擊，左胸被刀刺傷致心臟穿傷，最後因心因性休克而死
      亡。
（三）被告丙○○、丁○○、戊○○、己○○於上開時、地有至
      鬥毆現場。
（四）被告刑事責任部分，業經本院以98年度易字第83號刑事判
      決，丙○○依聚眾鬥毆致人於死罪判處有期徒刑1 年6 月
      ，減為有期徒刑9 月；丁○○、戊○○、己○○均依聚眾
      鬥毆致人於死助勢罪判處有期徒刑8 月，減為有期徒刑4
      月，如易科罰金，均以銀元300 元即新台幣900 元折算一
      日，此有刑事判決乙份附卷可稽。
四、本件之爭點：（一）被告等人是否有共同不法侵害林祐宇之
    身體？（二）原告得請求之精神慰撫金為若干？（三）本件
    原告之侵權行為損害賠償請求權是否已罹於時效？
五、本件首應審究者厥為：原告主張侵權行為之請求權是否已罹
    於時效而消滅？
（一）按「因侵權行為所生之損害賠償請求權，自請求權人知有
      損害及賠償義務人時起，二年間不行使而消滅。自有侵權
      行為時起，逾十年者亦同。」民法第197 條第1 項定有明
      文。又關於侵權行為損害賠償請求權之消滅時效，應以請
      求權人實際知悉損害及賠償義務人時起算，非以知悉賠償
      義務人因侵權行為所構成之犯罪行為經檢察官起訴，或法
      院判決有罪為準。最高法院72年台上字第738 號著有判例
      可資參照。
（二）經查，原告主張之事實，刑事部分初由台灣高雄地方法院
      檢察署於95年4 月20日以95年度偵字第1668號、第5985號
      對本件被告均為不起訴處分，嗣經原告聲請再議發回續行
      偵查，再於97年5 月19日以95年度偵續字第222 號均提起
      公訴，並經本院以98年度易字第83號判處丙○○有期徒刑
      1 年6 月，減為有期徒刑9 月；丁○○、戊○○、己○○
      均判處有期徒刑8 月，減為有期徒刑4 月，如易科罰金，
      均以銀元300 元即新台幣900 元折算一日，為兩造所不爭
      執，並經本院核閱上開刑事卷宗屬實，而原告係於95年4
      月27日收受上開不起訴處分書，此有該送達證書附卷可稽
      （見95年度偵字第1668號卷第199 頁背面），足見原告於
      95年4 月27日即已知悉被告為本件侵權行為之賠償義務人
      之事實，自得於斯時對本件被告行使損害賠償請求權，則
      其2 年消滅時效之進行，自95年4 月27日即已開始，本件
      原告遲至98年7 月14日始提出本件訴訟（見98年度附民字
      第343 號起訴狀收狀戳章），顯逾2 年短期時效，其損害
      賠償請求權已罹於時效而告消滅。
（三）綜上，被告抗辯原告損害賠償請求權已罹於2 年時效而消
      滅，不得再請求，洵屬有據。被告所為時效抗辯既有理由
      ，則其等是否有侵害原告權利之行為，或原告所受之損害
      額若干等爭點，即無審酌之必要，附此敘明。
六、綜上所述，原告對被告之侵權行為損害賠償請求權，已罹於
    2 年時效而告消滅。從而，原告依侵權行為之法則所為之本
    件請求，洵無理由，應予駁回。原告之訴既經駁回，其假執
    行之聲請已失所附麗，應併駁回之。
七、本件判決之基礎已臻明確，兩造其餘之攻擊防禦方法及舉證
    ，於判決結果無影響，無一一審究之必要，併此敘明。
八、據上論結：本件原告之訴為無理由，依民事訴訟法第78條，
    判決如主文。
中    華    民    國    98    年    12    月    31    日
                    民事鳳山分庭法  官  何悅芳
正本係照原本作成。
如不服本判決，應於送達後20日內，向本院提出上訴狀並表明上
訴理由，如於本判決宣示後送達前提起上訴者，應於判決送達後
10日內補提上訴理由書（須附繕本）。
中    華    民    國    98    年    12    月    31    日
                                書記官  陳俐嫺


司法院資訊處製作；財團法人民間司法改革基金會備份。
